---
title: "trabajo_personal"
author: "Laura Ibarra"
date: "30/1/2022"
output: html_document
---

```{r setup, include=FALSE}
knitr::opts_chunk$set(echo = TRUE)
```

## **Analizando dataset nycflights13:: flights**

```{r}

library(tidyverse)
library(lubridate)
library(nycflights13)

vuelos <- nycflights13::flights
```


1. Encuentra todos los vuelos que llegaron más de una hora tarde de lo previsto. 

```{r}
filter(vuelos, arr_delay > 60 | is.na(vuelos))
```

2. Encuentra todos los vuelos que volaron hacia San Francisco (aeropuertos SFO y OAK) 

```{r}
filter(vuelos, dest == c("SFK", "OAK"))
```

3. Encuentra todos los vuelos operados por United American (UA) o por American Airlines 
(AA)

```{r}
filter(vuelos, carrier == c("UA", "AA"))
```

4. Encuentra todos los vuelos que salieron los meses de primavera (Abril, Mayo y Junio) 

```{r}
filter(vuelos, month == c(4,5,6))
```

5. Encuentra todos los vuelos que llegaron más de una hora tarde pero salieron con menos 
de una hora de retraso. 

```{r}
filter(vuelos, arr_delay > 60, dep_delay < 60 | is.na(vuelos))
```

6. Encuentra todos los vuelos que salieron con más de una hora de retraso pero consiguieron 
llegar con menos de 30 minutos de retraso (el avión aceleró en el aire) 

```{r}
filter(vuelos, arr_delay > 60, dep_delay < 30 | is.na(vuelos))
```

7. Encuentra todos los vuelos que salen entre medianoche y las 7 de la mañana (vuelos 
nocturnos). 

```{r}
filter(vuelos, hour == c(0:7))
```

8. ¿Cuántos vuelos tienen un valor desconocido de dep_time? 

```{r}
vuelos_NA_deptime <- vuelos[is.na(vuelos$dep_time),4]
num_vuelos_NA_deptime <- dim(vuelos_NA_deptime)
num_vuelos_NA_deptime
print(paste0(num_vuelos_NA_deptime, " vuelos tienen un valor desconocido de dep_time"))
```

9. ¿Qué variables del dataset contienen valores desconocidos? 

```{r}
valor_desconocido <- apply(X = is.na(vuelos), MARGIN = 2, FUN = sum)
for(h in 1:19)
{
  print(paste0(valor_desconocido[h], " valores desconocidos para ",names(vuelos[h])))
}

```

10. Ordena los vuelos de flights para encontrar los vuelos más retrasados en la salida. ¿Qué 
vuelos fueron los que salieron los primeros antes de lo previsto? 

```{r}
dep_delay_orden <- arrange(vuelos, desc(dep_delay))
salir_antes_previsto <- filter(dep_delay_orden, dep_delay <0)
```

11. Ordena los vuelos de flights para encontrar los vuelos más rápidos. Usa el concepto de 
rapidez que consideres. 

```{r}
vuelos$dif_distancia <- vuelos$distance/vuelos$air_time
orden_rapidez <- arrange(vuelos,desc(dif_distancia))
head(orden_rapidez)
```

12. ¿Qué vuelos tienen los trayectos más largos? 

```{r}
mayor_trayecto <- head(arrange(vuelos, desc(distance)))
mayor_trayecto
```

13. ¿Qué vuelos tienen los trayectos más cortos? 

```{r}
menor_trayecto <- tail(arrange(vuelos, desc(distance)))
menor_trayecto
```

14. El dataset de vuelos tiene dos variables, dep_time y sched_dep_time muy útiles pero 
difíciles de usar por cómo vienen dadas al no ser variables continuas. Fíjate que cuando 
pone 559, se refiere a que el vuelo salió a las 5:59... Convierte este dato en otro más útil 
que represente el número de minutos que pasan desde media noche. 

```{r}
sched_dep_time_min <- (vuelos$sched_dep_time %/% 100 * 60) + (vuelos$sched_dep_time %% 100)
dep_time_min <- (vuelos$dep_time %/% 100 * 60) + (vuelos$dep_time %% 100)

#Para saber la hora tenemos que coger el número enterio por eso ponemos %/% y para ver los minutos serían el residuo de la división, lo que va detras de la coma y esto se calcula con %%
#convertimos las horas a minutos y le sumamos los minutos restantes.
```

15. Compara los valores de dep_time, sched_dep_time y dep_delay. ¿Cómo deberían 
relacionarse estos tres números? Compruébalo y haz las correcciones numéricas que 
necesitas. 

```{r}
dif_dep_delay <- vuelos$dep_delay - dep_time_min + sched_dep_time_min
dif_dep_delay

relacion_time <- mutate(vuelos, dep_time_min, sched_dep_time_min, dif_dep_delay)
relacion_time
```
 
 - Mutate: permite crear nuevas variables al relacionar varias columnas

16. Investiga si existe algún patrón del número de vuelos que se cancelan cada día.

```{r}
vuelos$fechas <- as.Date(vuelos$time_hour,format="%d/%m/%Y")

vuelos_cancelados <-  vuelos %>%
  mutate(cancelado = (is.na(arr_delay) | is.na(arr_delay))) %>%
  group_by(year, month, day, fechas) %>%
  summarise(num_vuelos_cancelado = sum(cancelado), num_vuelo = n(),)


ggplot(vuelos_cancelados) +
  geom_point(aes(x = fechas, y = num_vuelos_cancelado,))

```

- Ponemos este comando %>% para concatenar varias operaciones dentro de un mismo fichero.


17. Investiga si la proporción de vuelos cancelados está relacionada con el retraso promedio 
por día en los vuelos. 

```{r}
proporcion_cancelados <- vuelos %>%
  mutate(cancelados = (is.na(tailnum))) %>%
  group_by(year, month, day) %>%
  summarise(prop_cancelados = mean(cancelados),media_dep_delay = mean(dep_delay, na.rm = TRUE),media_arr_delay = mean(arr_delay, na.rm = TRUE)) %>% 
  ungroup()

ggplot(proporcion_cancelados) +
  geom_point(aes(x = day , y = prop_cancelados))
```

```{r}
print("los día 8 y 9 de cada mes suele tener una mayor dispersion en vuelos cancelados")
```

18. Investiga si la proporción de vuelos cancelados está relacionada con el retraso promedio 
por aeropuerto en los vuelos. 

```{r}
proporcion_cancelados_aeropuerto <-  vuelos %>%
  mutate(cancelados = (is.na(tailnum))) %>%
  group_by(origin, dest) %>%
  summarise(prop_cancelados = mean(cancelados),med_dep_delay = mean(dep_delay, na.rm = TRUE),med_arr_delay = mean(arr_delay, na.rm = TRUE)) %>% ungroup()


ggplot(proporcion_cancelados_aeropuerto) +
  geom_point(aes(x = origin, y = prop_cancelados))
```

```{r}
print("Como podemos observar la proporcion de vuelos cancelados es muy simular entre los aeropuertos con origen en EWR y LGA y un poco menor en JFK.")
```


19. ¿Qué compañía aérea sufre los peores retrasos? 

```{r}
compañia_peores_retrasos_llegada <- vuelos %>%
  group_by(carrier) %>%
  summarise(arr_delay = mean(arr_delay, na.rm = TRUE)) %>%
  arrange(desc(arr_delay))

head(compañia_peores_retrasos_llegada)
```

```{r}
compañia_peores_retrasos_salida <- vuelos %>%
  group_by(carrier) %>%
  summarise(dep_delay = mean(dep_delay, na.rm = TRUE)) %>%
  arrange(desc(dep_delay))

head(compañia_peores_retrasos_salida)
```

20. Queremos saber qué hora del día nos conviene volar si queremos evitar los retrasos en la 
salida. 

```{r}
hora_evitar_retrasos <- vuelos %>%
  group_by(hour) %>%
  summarise(dep_delay = mean(dep_delay, na.rm = TRUE)) %>%
  arrange(desc(dep_delay))

hora_clave <- head(hora_evitar_retrasos$hour,1)

print(paste0("Conviene salir a las ", hora_clave, "h para evitar retrasos en la salida"))
```

21.   Queremos saber qué día de la semana nos conviene volar si queremos evitar los retrasos 
en la salida.

```{r}
make_dtime <- function(year, month, day, time) {
  make_datetime(year, month, day, time %/% 100, time %% 100)
}

ajuste_horas <- vuelos_dt <- vuelos %>% 
  filter(!is.na(dep_time), !is.na(arr_time)) %>% 
  mutate(
    dep_time = make_dtime(year, month, day, dep_time),
    arr_time = make_dtime(year, month, day, arr_time),
    sched_dep_time = make_dtime(year, month, day, sched_dep_time),
    sched_arr_time = make_dtime(year, month, day, sched_arr_time)
  ) %>% 
  select(origin, dest, ends_with("delay"), ends_with("time"))

vuelos_dt %>%
  mutate(dow = wday(sched_dep_time)) %>%
  group_by(dow) %>%
  summarise(
    dep_delay = mean(dep_delay),
    arr_delay = mean(arr_delay, na.rm = TRUE)
  ) %>%
  print(n = Inf)

vuelos_dt %>%
  mutate(wday = wday(dep_time, label = TRUE)) %>% 
  group_by(wday) %>% 
  summarize(ave_dep_delay = mean(dep_delay, na.rm = TRUE)) %>% 
  ggplot(aes(x = wday, y = ave_dep_delay)) + 
  geom_bar(stat = "identity", col = "black")
```
```{r}
print("Los sábados son el día de la semana donde se acumula menor retraso en la salida, seguido de los martes de cada semana. Por otro lado, los jueves, viernes y lunes son vueles suelen sufrir mayor retraso en su salida")
```


22. Para cada destino, calcula el total de minutos de retraso acumulado.

```{r}
retraso_llegada_destino_vuelos <- vuelos %>%
  filter(arr_delay > 0) %>%
  group_by(dest) %>%
  summarise(arr_delay = sum(arr_delay))
```

23. Para cada uno de ellos, calcula la proporción del total de retraso para dicho destino. 

```{r}
proporcion_total_retrasos <- vuelos %>%
  filter(arr_delay > 0) %>%
  group_by(dest, origin, carrier, flight) %>%
  summarise(arr_delay = sum(arr_delay)) %>%
  group_by(dest) %>%
  mutate(
    arr_delay_prop = arr_delay / sum(arr_delay)
  ) %>%
  arrange(dest, desc(arr_delay_prop)) %>%
  select(carrier, flight, origin, dest, arr_delay_prop) 
```

24. Es hora de aplicar todo lo que hemos aprendido para visualizar mejor los tiempos de salida para vuelos cancelados vs los no cancelados. Recuerda bien qué tipo de dato tenemos en 
cada caso. ¿Qué deduces acerca de los retrasos según la hora del día a la que está 
programada el vuelo de salida? 

```{r}
vuelos_dt %>%
  mutate(sched_dep_hour = hour(sched_dep_time)) %>%
  group_by(sched_dep_hour) %>%
  summarise(dep_delay = mean(dep_delay)) %>%
  ggplot(aes(y = dep_delay, x = sched_dep_hour)) +
  geom_point() +
  geom_smooth()
```

25. Subir la carpeta a github y facilitar la url.

26. Al finalizar el documento agrega el comando sessionInfo()

```{r}
sessionInfo()
```

